【裁判字號】    92,交簡上,59
【裁判日期】    921218
【裁判案由】    過失傷害
【裁判全文】
臺灣桃園地方法院刑事判決                        九十二年度交簡上字第五九號
    上訴人  臺灣桃園地方法院檢察署檢察官
    被  告  丁○○
右列被告因過失傷害案件，不服本院桃園簡易庭於民國九十二年三月十九日所為九十
一年度桃交簡字第二九二八號刑事簡易判決（偵查案號：九十一年度偵字第一六四六
五號），提起上訴，經本院管轄第二審合議庭判決如左：
    主  文
原判決撤銷。
丁○○因過失傷害人，處拘役肆拾日，如易科罰金以參佰元折算壹日。
    事  實
一、丁○○於民國（下同）九十一年七月七日十二時四十分許，駕駛車牌號碼Ｍ２─
    ５２１９（聲請書誤載為Ｍ２─５２７９）號自用小客車，沿桃園縣八德市○○
    路，由八德往中壢方向行駛，在行經上開路段八二三號前路口處欲左轉時，本應
    注意轉彎車應讓直行車先行，且按諸當時之天候、光線、號誌、路況等一切情狀
    ，復無丁○○不能注意之情形，竟疏未注意適有由亦疏未注意車前狀況之甲○○
    所騎用之車牌號碼ＵＴＭ─６４８號機車正沿上開路段對向車道路面邊線外，由
    中壢往八德方向行駛而來，上開自用小客車之前保險桿中央車牌處撞及上開機車
    左側倒地（上開自用小客車前保險桿上車牌則掉落在地），致甲○○因之受有頸
    椎受傷合併右手無力之傷害。嗣丁○○於肇事後警員乙○○到場處理發覺上情前
    ，先行主動向警員乙○○陳述上開肇事經過，並於事後接受本院之審理。
二、案經丁○○自首及甲○○訴由桃園縣政府警察局八德分局報請臺灣桃園地方法院
    檢察署檢察官偵查後聲請簡易判決處刑。
    理  由
一、訊據被告固坦承於右揭時地駕駛上開自用小客車與告訴人甲○○所騎用上開機車
    發生碰撞肇事，致告訴人甲○○因之受有上述傷害等情，惟矢口否認右揭犯行，
    辯稱：被告於右揭時地駕駛上開自用小客車與告訴人甲○○所騎用上開機車發生
    碰撞肇事，並致告訴人甲○○因之受有頸部受傷合併右手無力之傷害乙情，業據
    被告迭次於警、偵訊中及本院審理時坦承不諱，核與告訴人甲○○指訴之情節相
    符，復有道路交通事故調查報告表乙紙、現場肇事照片六紙及告訴人甲○○所提
    出傷害診斷證明書乙紙，在卷可稽，應堪認定。依卷附現場圖及照片所示，碰撞
    後被告車輛斜停在廣福路中壢往八德方向之車道，並跨越路面邊線車身尚未完成
    左轉迴正狀態，告訴人機車則右倒在廣福路中壢往八德方向面邊線外，由於被告
    車輛左轉後車身尚未迴正，被告車輛前大牌處與告訴人機車左側車身開始接觸，
    可推知被告車輛左轉時並未停車讓直行車先行。又按「轉彎車應讓直行車先行」
    ，道路交通安全規則第一百零二條第一項第六款前段定有明文，且按諸當時之天
    候、光線、號誌、路況等一切情狀，復無被告不能注意之情形，竟疏未注意適有
    由告訴人甲○○所騎用之上開機車正沿上開路段對向車道，由中壢往八德方向行
    駛而來，而以上開自用小客車之前保險桿中央車牌處撞及上開機車左側倒地（上
    開自用小客車前保險桿上車牌則掉落在地），致告訴人甲○○因之受有頸椎受傷
    合併右手無力之傷害，則被告就告訴人甲○○所受上述傷害之結果，顯有過失責
    任，且其間亦存有相當因果關係，至為灼然。至於證人即被告之妻丙○○於本院
    審理時證稱當時被告左轉時對向車輛有停下來要讓他們過去，且在發生碰撞前，
    他們都沒有發現告訴人甲○○所騎用之機車前來云云，惟被告於右揭時地駕駛上
    開自用小客車要左轉時，本應且能注意讓屬直行車之上開機車先行，惟被告竟疏
    未注意告訴人甲○○騎用上開機車直行而來，即逕行左轉發生碰撞肇事，則被告
    就本件車禍之發生，本屬已有相當之過失責任，有如上述，而證人丙○○復為被
    告之配偶，則其事後證稱其在發生碰撞前沒有發現告訴人甲○○所騎用上開機車
    云云，顯亦係事後迴護被告之詞，自不足為有利被告之認定。又被告於警訊時自
    承案發當時以時速十五公里速度行駛於對向車道等情（見偵查卷第五頁），依當
    時係路面乾燥之瀝青路面狀態觀之，其反應距離僅需三點一二公尺，此有汽車行
    駛距離及反應距離一覽表可稽，則告訴人在視線良好及反應距離僅三點一二公尺
    之情況下，看見被告車後反應不及即遭被告車輛撞及，顯見告訴人騎車未注意車
    前狀況。雖告訴人甲○○於右揭時地騎用上開機車行經上開路口處時，亦有疏未
    注意其車前正有被告欲駕駛上開自用小客車左轉乙情，仍逕行騎用上開機車進入
    上開路口處，而遭被告所駕駛上開自用小客車撞及倒地肇事，對其本人因之受有
    上述傷害之結果，亦屬同有相當之過失責任，惟亦不足影響本院對被告上開過失
    責任之認定，附此敘明。被告犯行已臻明確，應予依法論科。
二、核被告所為，係犯刑法第二百八十四條第一項前段之過失傷害罪。被告於右揭時
    地肇事後警員乙○○到場處理發覺上情前，先行主動向警員乙○○陳述上開肇事
    經過乙情，業據被告於本院審理時供承在卷，核與證人即警員乙○○到院證述之
    情節相符，應堪採信，被告復於事後接受本院之審理，已符合刑法第六十二條前
    段規定「自首」之要件，應依同條之規定，減輕其刑。本件原審認被告涉有上開
    過失傷害之犯行，予以論罪科刑，並准以三百元折算一日易科罰金在案，雖屬有
    據，惟原審漏未依自首之規定，減輕被告上開刑事責任，揆諸上述，已有未合，
    是原判決顯有違誤，要無維持之可能，應予撤銷，並由本院管轄第二審之合議庭
    自為判決。爰審酌被告於右揭時地駕駛上開自用小客車時，應且能注意轉彎車應
    讓直行車先行，竟疏未注意由告訴人甲○○所騎用上開機車正沿上開路段對向車
    道直行而來，即以上開自用小客車前保險桿撞及告訴人甲○○所騎用上開機車左
    側倒地，致告訴人甲○○因之受有上述之傷害，已損及告訴人甲○○之權益及被
    告犯罪後之態度等一切情狀，量處如主文所示之刑，並諭知易科罰金之折算標準
    。
據上論斷，應依刑事訴訟法第四百五十五條之一第三項、第三百六十四條、第三百六
十九條第一項前段、第二百九十九條第一項前段，刑法第二百八十四條第一項前段、
第六十二條前段、第四十一條第一項前段，罰金罰鍰提高標準條例第一條前段、第二
條，判決如主文。
本案經檢察官陳雅譽到庭執行職務。
中      華      民      國    九十二    年    十二  月    十八    日
                          臺灣桃園地方法院交通法庭
                              審判長  法  官   徐培元
                                      法  官   錢建榮
                                      法  官   林晏鵬
右正本證明與原本無異。
不得上訴。
                                      書記官   陳青瑜
中      華      民      國    九十二    年    十二  月   二十二   日
附論罪科刑依據之法條：刑法第二百八十四條
中華民國刑法第二百八十四條
 (過失傷害罪)
因過失傷害人者，處六月以下有期徒刑、拘役或五百元以下罰金，致重傷
者，處一年以下有期徒刑、拘役或五百元以下罰金。
從事業務之人，因業務上之過失傷害人者，處一年以下有期徒刑、拘役或
一千元以下罰金，致重傷者，處三年以下有期徒刑、拘役或二千元以下罰
金。


司法院資訊處製作；財團法人民間司法改革基金會備份。
